臺灣臺中地方法院民事裁定　九十三年小上字第一二九號
　　上　訴　人　泛亞工程建設股份有限公司
　　法定代理人　施　惠
　　訴訟代理人　許念宗
　　被　上訴人　甲○○
右當事人間請求返還保證金事件，上訴人對於民國九十三年八月二十六日本院豐原簡
易庭九十三年度豐小字第五二一號第一審判決提起上訴，本院裁定如左：
    主      文
上訴駁回。
第二審訴訟費用由上訴人負擔。
    事實及理由要領
一、上訴人起訴主張，上訴人因承攬高鐵Ｃ二五０標工程施作，於民國（下同）九十
    年五月二十日向被上訴人承租坐落台中縣大雅鄉○○段二三六一、二三三六及二
    三三七等地號土地，以為施工便道及堆放鋼筋之用，期間自九十年五月二十日起
    至九十一年五月十九日止，並於訂約時交付保證金新台幣（下同）十萬元，用以
    擔保租期屆滿後回復原狀義務之履行，嗣上訴人於期滿後已依約回復原狀，然被
    上訴人藉故上訴人回復原狀不確實，而拒絕返還上開保證金，且被上訴人已將前
    揭土地出租予他人使用，足證上訴人已回復原狀，經上訴人多次催討被上訴人返
    還未果，爰求判決被上訴人應給付上訴人十萬元，及自支付命令繕本送達之翌日
    起至清償日止，按年息百分之五計算之法定遲延利息；被上訴人則以，上訴人於
    租期屆滿後確未將其所承租之上開土地全部回復原狀（合約書第十條第三項約定
    ），按系爭土地原係農用，惟上訴人於承租期滿後，土地上仍存有石頭，是本件
    上訴人之請求，要無理由，應予駁回等語，資以抗辯。
二、本件上訴意旨略以：原判決有如後所述判決不備理由之違法，爰請求廢棄改判，
    被上訴人應給付上訴人如原審聲明之金額及法定遲延利息等語。
（一）原審判決依被上訴人所提之照片編號二、六、七、九、十二為據，認定上訴人
      未依約回復原狀，惟上開照片係在確認是否為承租之範圍。原審並未就該土地
      上是否乃存有石頭、是否可為證明回復原狀等重要爭點諭知辯論，顯有違反民
      事訴訟法第二百九十七條第一項規定。況上開照片所示之時間係九十二年五月
      三十一日，距租賃期滿已距一年，縱有大小不等之石頭，亦難據以為上訴人未
      為回復原狀之認定。是原審判決存有民事訴訟法第四百六十九條第六款判決不
      備理由之當然違背法令。
（二）原審判決以九十二年三月十一日協商內容結論第四點之一，認定上訴人固有回
      復原狀之舉，然並未將石頭全部清除。然依第四點之一全文觀之，應係上訴人
      確有依約回復原狀並將地整平。係原審斷章取義，實有違誤。另依結論第四點
      之四所示，被上訴人曾要求上訴人需將承租地表土下三十公分重新整修，石頭
      清除，同時要求半年之租金等情。苟上訴人未依兩造租賃契約第十條第三項規
      定為回復原狀。被上訴人豈可能要求上訴人將地表土下三十公分重新整修？足
      見原審判決所敘理由，與所憑證據確有不相合致之情事，自亦有民事訴訟法第
      四百六十九條第六款判決理由矛盾之判決違背法令。
（三）被上訴人出租予上訴人之系爭土地，原狀果若係供種植農作之用，則被上訴人
      理應不再將系爭土地出租予非從事農用之人，然被上訴人於事後另出租予台灣
      高鐵之軌道標協力廠商，是被上訴人於租賃期滿後又將系爭土地出租予他人作
      為工程用途，已顯有受領上訴人返還系爭土地之事實行為。然此攻擊方法，經
      上訴人多次主張，原審自應於判決理由項下為該攻擊方法之意見及法律上之意
      見，詎原審於判決內並未就上開攻擊方法，為任何意見之表示，顯有違民事訴
      訟法第二百二十六條第三項之規定，揆諸最高法院四十三年台上字第四七號判
      例要旨所示，原審判決自亦有民事訴訟法第四百六十九條第六款判決不備理由
      之當然違背法令。
三、按對於小額程序之第一審裁判之上訴或抗告，非以其違背法令為理由，不得為之
    。上訴狀內應記載上訴理由，表明：原判決所違背之法令及其具體內容及依訴訟
    資料可認為原判決有違背法令之具體事實，民事訴訟法第四百三十六條之二十四
    第二項、第四百三十六條之二十五，分別定有明文。又所謂判決有違背法令，乃
    指判決不適用法規或適用不當，亦為同法第四百六十八條所明定，此亦為小額事
    件之上訴程序所準用（民事訴訟法第四百三十六條之三十二第二項參照）。而以
    判決有不適用法規或適用不當為上訴理由時，其上訴狀或理由書應有具體之指摘
    ，並揭示該法規之條項或內容，若係成文法以外之法則，應揭示該法則之旨趣，
    倘為司法院解釋或最高法院之判例，則應揭示該判解之字號或其內容，如依民事
    訴訟法第四百六十九條所列第一款至第五款事由提起上訴時（第六款未準用，參
    照民事訴訟法第四百三十六條之三十二第二項規定），其上訴狀或理由書應揭示
    合於該條款之事實，上訴理由狀如未依此項方法表明者，即難認為已對原判決之
    違背法令有具體之揭示，其上訴自難認為合法（最高法院七十一年台上字第三一
    四號判例要旨參照）。
四、按稱損害擔保契約者，係當事人約定，一方（擔保人）對於他方（被擔保人）擔
    保一定事項之發生或不發生，並於該事項不發生或發生時，賠償他方所受之損害
    之謂。雖我國民法並未明文規定該類型契約，然依契約自由原則當事人自得訂定
    之，且該損害擔保契約既為債權契約，則自有民法第一百五十三條以下有關契約
    成立規定之適用。而按，擔保契約之目的，在擔保一定結果之發生或不發生，於
    擔保事故發生時，由擔保人負責使擔保受益人處於如同擔保事故未發生之狀態，
    擔保人之給付義務，係因擔保事故之發生，而非因擔保人對於擔保之結果之發生
    有故意或過失而成立，故在民事責任之體系，擔保人屬無過失之責任。該擔保契
    約若獨立為一契約，即為損害擔保契約（註：與保證契約之不同在於欠缺從屬性
    ），若結合於契約內，則為損害擔保條（約）款。參以，兩造所立之土地租賃契
    約書第六條（保證金），係就系爭十萬元擔保之目的（土地復原），事先予以約
    定（註：用地復原之具體內容，另以第十條為約定）。換言之，契約書第六條之
    規定係損害擔保條款，由上述之說明，當事人間自可為此事先之約定。本件原審
    判決，既認定本件上訴人未有回復原狀之行為結果（即擔保事故已發生），而認
    上訴人無從請求返還保證金，因之駁回上訴人之請求。核與上開所述損害擔保條
   （約）款說明，並無違誤。
五、查前開上訴人上訴理由所載（一）（二）（三），均以原審判決有違民事訴訟法
    第四百六十九條第六款判決不備理由或理由矛盾，依上（三）之說明，不得執為
    上訴之理由（縱認上訴人主張屬實亦同）。況核上訴人前開上訴意旨（一）（二
    ）（三）所載內容，係就原審取捨證據、認定事實之職權行使，指摘其為不當，
    並就原審所為論斷，泛言其理由不當，然上訴人並未揭示原審判決違背法令之法
    規之條項或內容、成文法以外之法則，或司法院解釋或最高法院之判例，即未具
    體表明合於不適用法規、適用法規不當。亦難認此部分對原審判決之如何違背法
    令已有具體之指摘。故而，依前揭說明，本件上訴人之上訴已難認為合法，應予
    駁回。
六、據上論結，依民事訴訟法第四百三十六條之三十二第二項、第四百七十一條第一
    項、第四百四十四條第一項、第九十五條、第七十八條，裁定如主文。
中　　　華　　　民　　　國　　九十三　　年　　　十二　　月　　  六      日
                                          臺灣臺中地方法院民事第四庭
　　　　　　　　　　　　　　　　　　　　　審判長　法官　洪　碧　雀
　　　　　　　　　　　　　　　　　　　　　　　　　法官　林　洲　富
　　　　　　　　　　　　　　　　　　　　　　　　　法官　陳　添　喜
右為正本係照原本作成。
不得抗告。
中　　　華　　　民　　　國　　九十三　　年　　　十二　　月　　  七      日
~B法院書記官
